臺灣高等法院高雄分院民事判決　九十二年度勞上字第八號
　　　上訴人即被上訴人　丙○○.
　　　上訴人即被上訴人　乙○○.
　　　訴訟代理人　　　　黃奉彬律師
　　　複 代理 人　　　　郭憲文律師
　　　被上訴人即上訴人　高雄區中小企業銀行股份有限公司
　　　法定代理人　　　　甲○○.
　　　訴訟代理人　　　　王伊忱律師
當事人間請求給付薪資事件，上訴人對於民國九十二年六月二十日臺灣高雄地方法院
九十一年度勞訴字第六六號第一審判決提起上訴，本院於九十三年三月二十五日言詞
辯論終結，判決如下：
    主    文
原判決關於駁回丙○○、乙○○後開第二項之訴部分，及該部分假執行之聲請並訴訟
費用之裁判均廢棄。
高雄區中小企業銀行股份有限公司應再給付丙○○新台幣柒萬壹仟伍佰捌拾參元，再
給付乙○○新台幣壹佰伍拾柒萬貳仟零肆拾肆元，及均自民國九十一年十月五日起至
清償日止，按年息百分之五計算之利息。
丙○○、乙○○其餘上訴駁回。
高雄區中小企業銀行股份有限公司上訴駁回。
第一、二審訴訟費用，由丙○○、乙○○負擔二分之一，餘由高雄區中小企業銀行股
份有限公司負擔。
本判決所命高雄區中小企業銀行股份有限公司應再給付部分，於丙○○、乙○○分別
以新台幣貳萬肆仟元，伍拾參萬元供擔保得為假執行，但高雄區中小企業銀行股份有
限公司分別以新台幣柒萬壹仟伍佰捌拾參元、壹佰伍拾柒萬貳仟零肆拾肆元預供擔保
後得免為假執行。
    事實及理由
一、丙○○、乙○○主張：丙○○、乙○○原分別為高雄區中小企業銀行股份有限公
    司（以下簡稱高雄企銀）所屬澎湖分行之經理、副理，其後分別調為法務室高級
    專員、灣內分行副理，高雄企銀於民國八十二年一月一日以伊等於澎湖分行任職
    期間辦理貸款務有高估抵押擔保品，致其受損害為由，將伊等停職，嗣再於八十
    三年八月二十五日依人事管理規則第一三四條規定將伊等免職，高雄企銀並向法
    院提起損害賠償之訴訟，然經三審判決其敗訴確定，均認伊等並無過失，則高雄
    企銀先前之停職及免職處分，顯均違背人事管理規則有關懲戒員工之規定，經伊
    等請求恢復原職，並提起確認兩造間委任關係存在之訴，亦經三審判決伊等勝訴
    確定，丙○○乃於八十五年三月十四日復職，乙○○則於九十一年六月二十七日
    復職，惟高雄企銀竟未准許丙○○、乙○○復職。又高雄企銀之人事管理規則為
    兩造間契約之內容，有委任契約兼僱傭契約之內容，爰依兩造間契約與該人事管
    理規則之規定，可領取停職日起至復職日期間之薪資，經核算結果，丙○○可領
    取二百一十二萬五千四百四十元，乙○○可領取五百三十九萬一千二百三十元，
    爰依兩造間之契約及前開人事管理規則，僅請求其中部分金額，求為命高雄企銀
    應給付丙○○一百五十六萬九千四百二十五元，給付乙○○三百三十四萬二千五
    百五十六元，及均自起訴狀繕本送達翌日起至清償日止，按年息百分之五計算之
    利息之判決。（原審判決高雄企銀應給付丙○○七萬二千八百一十六元、應給付
    乙○○一百一十五萬七千零四十五元及其利息），於本院聲明(一)原判決不利丙○
    ○、乙○○部分廢棄。(二)右廢棄部分，高雄企銀應再給付丙○○一百四十八萬九
    千七百七十六元，給付乙○○二百一十八萬五千五百一十一元，及均自九十一年
    十月五日起至清償日止，按年息百分之五計算之利息。願供擔保請准宣告假執行
    。
    (三)高雄企銀之上訴駁回。
二、高雄企銀則以：兩造間之契約經三審確認為委任關係，而受任人如未為處理事務
    ，並無請求報酬之權利，丙○○、乙○○自遭停職後既均未為伊處理委任事務，
    自無報酬請求權，況縱認伊有給付義務，依人事管理規則，得僅得請求一年期間
    之半薪，而丙○○、乙○○就此部分已另案請求，並經駁回確定，已為既判力效
    力所及，則其再行起訴，亦不合法等語，資為抗辯，並聲明：(一)原判決不利高雄
    企銀部分廢棄，右廢棄部分丙○○、乙○○在第一審之訴駁回。(二)丙○○、乙○
    ○之上訴駁回，如受不利判決，願供擔保免為假執行。
三、丙○○、乙○○主張彼等原分別為高雄企銀所屬澎湖分行之經理、副理，其後分
    別調為法務室高級專員、灣內分行副理，高雄企銀於八十二年一月一日以彼等於
    澎湖分行任職期間辦理貸款務有高估抵押擔保品，致其受損害為由，將彼等停職
    ，嗣再於八十三年八月二十五日免職；高雄企銀以上開事由向法院提起之損害賠
    償訴訟，經三審判決其敗訴確定，均認彼等伊等並無過失，經彼等提起確認兩造
    間委任關係存在之訴，亦經三審判決彼等勝訴確定，及丙○○於八十五年三月十
    四日復職，乙○○於九十一年六月二十七日復職等情，業據提出最高法院八十四
    年度台上字第二三三０號（損害賠償事件）、台灣高等法院高雄分院（下稱高雄
    高分院）八十七年度重勞上字第一號及最高法院九十一年度台上字第二九九號民
    事判決各一份（委任關係事件）、高雄企銀行員任免調職令二份為證，且為高雄
    企銀所不爭執，則此部分事實，可堪認為真實。又丙○○、乙○○係主張兩造間
    所訂立之契約，係以高雄企銀之人事管理規則為契約之內容，該契約含有委任與
    僱傭之性質，高雄企銀所為之停職與免職既不合法，則依兩造契約及上開人事管
    理規則高雄企銀應給付停職起至復職期間之薪資；高雄企銀則抗辯丙○○、乙○
    ○與高雄企銀僅有委任契約性質，其等既未為處理委任事務，自無求報酬之請求
    權利，且縱有給付義務，依上開人事管理規則亦以一年期間計算之半薪為限，而
    此部分請求業經另案判決丙○○、乙○○敗訴確定，而有既判力，丙○○、乙○
    ○之請求為無理由等語。是本件之爭點應在於：(一)丙○○、乙○○得否依該兩造
    間之契約及人事管理規則請求給付報酬？(二)如得請求，其金額為若干？
四、丙○○、乙○○得否依該兩造間之契約及人事管理規則請求給付報酬？
    查，丙○○、乙○○與高雄企銀間存有委任關係存在，經判決確定，有該判決書
    一份附卷可稽。又按高雄企銀人事管理規則第一條規定：「本銀行職員之任用、
    保證、服務、待遇、給假、值勤、考績、升調、褔利、卹養、退職等事項，除另
    有規定外，爰依本規則辦理。」，第二條規定：「前條所稱職列舉如左：總理經
    、副總經理、經理、室主任、高級稽核、高級專員、副理．．．」有兩造所不爭
    執之人事管理規則在卷可稽，而丙○○、乙○○二人分別擔任分行之經理、副理
    ，顯有上開人事管理規則之適用，則丙○○、乙○○於擔任經理、副理職務，既
    明定有關任用、保證、服務、待遇、給假、值勤、考績、升調、褔利、卹養、退
    職等，均須恪守高雄企銀有關之規定，足見丙○○、乙○○係受高雄企銀指揮、
    監督，並提供勞務受領薪資之人，再依薪資明細表中區分薪資為薪津、職務加給
    、生活津貼、房租津貼、交通津貼等部分，顯見兩造間之契約，不論係委任契約
    ，或含有僱傭契約存在，均有高雄企銀人事管理規則之適用，丙○○、乙○○自
    得依該契約及人事管理規則請求給付報酬，至為明確。則高雄企銀所稱本件兩造
    僅訂立委任契約，丙○○、乙○○未處理為委任事務，不得請求報酬云云，顯不
    足採。又高雄企銀辯稱，依人事管理規則，停職期間僅得領半薪，期間為一年云
    云，惟本件高雄企銀對丙○○、乙○○所為之停職行為，係不合法，已如前所述
    ，自不得因此而剝奪丙○○、乙○○之薪資請求權，縱該人事管理規則規定停職
    期間僅得領一年期間計算之半薪，亦無適用，上訴人所辯尚難採酌。
五、如得請求，其金額為若干？
(一)、按僱用人受領勞務遲延者，受僱人無補服勞務之義務，仍得請求報酬。但受僱人
    因不服勞務所減省之費用，或轉向他處服勞務所取得，或故意怠於取得之利益，
    僱用人得由報酬額內扣除之。民法第四百八十七條定有明文。兩造間之契約關係
    ，並非單純之委任關係，已於前述，準此，如丙○○、乙○○欲提供與委任部分
    無關之勞務，而高雄企銀拒絕受領，依前揭說明，自應仍給付薪資。查，丙○○
    、乙○○前起訴主張兩造間為委任關係，此項主張並經三審判決其勝訴確定，而
    確認丙○○自八十三年八月二十五日起至八十五年三月十五日止與高雄企銀間有
    委任關係存在（丙○○於八十五年三月十五日滿六十歲應強制退休），而乙○○
    與高雄企銀間亦有委任關係存在，此有高雄高分院八十七年度重勞上字第一號及
    最高法院九十一年度台上字第二九九號民事判決在卷可稽，雖該判決就丙○○部
    分係自八十三年八月二十五日遭免職時起為確認，但丙○○於遭停職時起至免職
    期間之職位並無變更，為兩造所不爭執，則在停職期間（八十二年一月一日至八
    十三年八月二十五日），其與高雄企銀之契約關係，仍應與免職後契約關係相同
    ，始為合理。而丙○○、乙○○於法院判決高雄企銀請求損害賠償之訴敗訴確定
    後，就除委任關係外，曾於八十四年十月十七日以存證信函向高雄企銀請求復職
    而遭拒絕；其拒絕，應屬僱用人高雄企銀受領遲延，則依上開所述丙○○、乙○
    ○即無補服勞務之義務，仍得請求報酬。又丙○○、乙○○自八十二年一月一日
    起至八十四年十二月三十日止之報酬，已另案請求，經台灣高雄地方法院以八十
    七年度重勞訴更字第一號駁回其訴，其等因未上訴而告確定，亦經本院調閱上開
    卷宗核閱無訛，是其等之請求亦係基於兩造之契約，故不論當時起訴係基於何種
    法律關係，其本質上均係基於兩造之契約請求報酬，而與本件請求之法律關係均
    屬同一，是上開期間之報酬，既經法院判決確定，而發生既判力，而有一事不再
    理原則之適用，自不得再於本件訴訟為請求，其等此部分請求，於法不合。至自
    八十四年十二月三十一日起，至於契約關係消滅之八十五年三月十三日（丙○○
    部分）、九十一年六月二十六日（乙○○部分）止之報酬，因高雄企銀拒絕受領
    ，而受領遲延，丙○○、乙○○即免為給付，且得請求給付此期間之報酬。次查
    ，丙○○於遭免職前之每月薪資為七萬一千五百四十元，乙○○為五萬八千七百
    十元，有兩造爭執之薪資明細表在卷可稽，惟上開薪資中之職務加給一項，係屬
    委任關係職務所為之給付，其等於遭免職期間，在實際上既無從執行此項職務，
    且此職務實際上亦係由他人代為執行，自應於對待給付中予以扣除，另丙○○之
    交通津貼五百元，因其實際未為給付勞務，並無工作交通之情事，亦應扣除，依
    此計算結果，丙○○之每月薪資中應扣除此職務加給一萬二千五百元與交通津貼
    五百元後應為五萬八千五百四十元，乙○○之每月薪資中應扣除此職務加給一萬
    一千元後應為四萬七千七百十元。
(二)、又丙○○係於八十五年三月十四日復職，扣除前開判決確定不得再請求之八十四
    年十二月三十日以前部分，尚得請求二個月又十四日（即自八十四年十二月三十
    一日至八十五年三月十三日）。又乙○○係九十一年六月二十七日復職，扣除前
    開判決確定不得再請求之八十四年十二月三十日以前部分，尚得請求六十五個月
    又二十七日（即自八十四年十二月三十一日至九十一年六月二十六日）。經分別
    以上開每月薪資計算，丙○○部分為為十四萬四千三百九十九元（計算式：
    58540×2＋58540÷30×14＝144399）。乙○○部分為三百一十四萬四千零八十
    九元（計算式：47710×65＋47710÷30×27＝0000000）。
(三)、惟乙○○曾於八十七年、八十八年及八十九年間在訴外人一祥醫療器材有限公司
    任職，而分別領得薪資十二萬元、二十二萬元及七萬五千元，合計四十一萬五千
    元，業經本院向財政部高雄市國稅局查明屬實，有該局九十二年五月二十六日財
    高國稅資字第０九二００三九一一三號函及所附之各類所得資料清單在卷可稽，
    且為兩造所不爭執，則此部分金額既為乙○○在免職期間另行取得取得之薪資報
    酬，自應於得向高雄企銀請求之報酬中扣除，經扣除後，乙○○得請求之金額應
    為二百七十二萬九千零八十九元。
(四)、至丙○○及乙○○依前開國稅局函文所附之資料，在八十七年度雖有向被告分別
    領得「薪資」十三萬九千零三十元及十一萬六千八百零七元，然丙○○及乙○○
    表示未領得該「薪資」，而高雄企銀則表示該金額應係員工分紅而非薪資，況丙
    ○○及乙○○在該期間已遭高雄企銀免職，高雄企銀自無再給付薪資之可能，則
    此部分既非薪資，自不得予以扣除，併予說明。
(五)、依上所述，丙○○及乙○○得向高雄企銀請求之報酬為丙○○部分十四萬四千三
    百九十九元，乙○○部分為二百七十二萬九千零八十九元，
六、綜上所述，丙○○及乙○○本於兩造間契約之法律關係，請求高雄企銀給付之金
    額，在丙○○部分於十四萬四千三百九十九元，在乙○○部分於二百七十二萬九
    千零八十九元，及均自起訴狀繕本送達翌日即九十一年十月五日起，至清償日止
    ，按年息百分之五計算利息之範圍內，為有理由，應予准許。至逾此範圍之請求
    ，為無理由，應予駁回。原審僅命高雄企銀給付丙○○七萬二千八百一十六元，
    給付乙○○一百一十五萬七千零四十五元及其利息，而駁回丙○○及乙○○其餘
    之訴，自有未洽，高雄企銀應再給付丙○○七萬一千五百八十三元，再給付乙○
    ○一百五十七萬二千零四十四元。丙○○及乙○○上訴意旨就此駁回部份指摘原
    判決不當，求予廢棄改判，為有理由，爰由本院將原判決此部分廢棄，改判如主
    文第二項所示，其餘上訴部分，原判決駁回其請求，並無違誤，求予廢棄改判，
    為無理由，應予駁回。又原審判命高雄企銀給付部分，並為假執行與免為假執行
    之宣告，於法並無不合，高雄企銀上訴意旨指摘原判決不當，求予廢棄改判，為
    無理由，應予駁回其上訴。
七、兩造陳明願供擔保，請求宣告假執行與免為假執行，就丙○○及乙○○上訴有理
    由勝訴部分，爰酌定相當之擔保金額，分別准許之。其上訴敗訴部分，原審已駁
    回其假執行之聲請，本院無庸為駁回之諭知，並此敘明。
八、據上論結，本件丙○○及乙○○上訴為一部有，一部無理由，高雄企銀上訴為無
    理由，依民事訴訟法第四百五十條、第四百四十九條第一項、第七十九條，第四
    六十三條、第三百九十條第二項、第三百九十二條第二項，判決如主文。
中　　　華　　　民　　　國　　九十三　　年　　　三　　　月　　二十五　　日
                                                民事第二庭
~B1審判長法　官　簡色嬌
~B2      法　官　陳真真
~B3      法　官　沈建興
正本係照原本作成。
如對本判決上訴，須於判決送達後二十日內向本院提出上訴狀，其未表明上訴理由者
，應於上訴後二十日內向本院提出上訴理由書（均須按他造當事人之人數附繕本）。
上訴時應提出委任律師或具有律師資格之人之委任狀，並依附註條文規定辦理。
中　　　華　　　民　　　國　　九十三　　年　　　三　　　月　　二十五　　日
~B法院書記官　林明威
附註：
民事訴訟法第四百六十六條之一：對於第二審判決上訴，上訴人應委任律師為訴訟代
理人，但上訴人或其法定代理人具有律師資格者，不在此限。
上訴人之配偶、三親等內之血親、二親等內之姻親，或上訴人為法人、中央或地方機
關時，其所屬專任人員具有律師資格並經法院認適當者，亦得為第三審訴訟代理人。
；第一項但書及第二項情形，應於提起上訴或委任時釋明之。
